臺灣臺南地方法院刑事判決
111年度金訴字第322號
公  訴  人  臺灣臺南地方檢察署檢察官
被      告  趙梓樺




選任辯護人  吳復興律師

上列被告因洗錢防制法等案件，經檢察官提起公訴（111年度偵
字第4943號），本院判決如下：
    主  文
趙梓樺無罪。
    理  由
一、公訴意旨略以：被告趙梓樺可預見將帳戶金融卡及密碼交付
    他人使用，恐為不法者充作詐騙被害人匯入款項之犯罪工具
    ，並藉以逃避追查，竟仍基於縱有人利用其交付之帳戶金融
    卡及密碼作為實施詐欺取財犯行之犯罪工具，以掩飾或隱匿
    詐欺取財犯罪所得，亦不違背其本意之幫助洗錢及幫助詐欺
    取財犯意，於民國111年1月4日19時38分前某時，將其向合
    作金庫商業銀行申設之帳號0000000000000號帳戶金融卡及
    密碼（下稱合庫帳戶）交付真實姓名、年籍不詳之詐騙集團
    成員，而容任該成員及其所屬之詐騙集團用以犯罪。嗣上開
    詐騙集團之成員共同基於意圖為自己不法所有之犯意連絡，
    於111年1月4日19時38分許，假冒資生堂客服人員，聯絡林
    冠妙，佯以誤設為白金會員，每月將扣款為由，要求林冠妙
    依指示操作以取消或更正，致林冠妙陷於錯誤而於同日轉匯
    新臺幣（下同）96,603元、20,303元至上開合庫帳戶。因認
    被告涉犯刑法第30條第1項前段、同法第339條第1 項之幫助
    詐欺取財罪嫌，及刑法第30條第1項前段、洗錢防制法第14
    條第1項之幫助洗錢罪嫌等語。
二、犯罪事實應依證據認定之，無證據不得認定犯罪事實；又不
    能證明被告犯罪者，應諭知無罪之判決，刑事訴訟法第154
    條第2項、第301條第1項分別定有明文。檢察官就被告犯罪
    事實，應負舉證責任，並指出證明之方法，為刑事訴訟法第
    161條第1項所明定。倘提出之證據，不足為被告有罪之積極
    證明，或其闡明之證明方法，無從說服法院形成被告有罪之
    心證，基於無罪推定之原則，自應為被告無罪之諭知（最高
    法院110年度台上字第4043號判決意旨參照）。
三、公訴意旨認被告涉有上開犯行，無非係以證人即被害人林冠
    妙於警詢時之證述、合作金庫商業銀行丹鳳分行111年1月26
    日函附件之系爭帳戶開戶資料、交易明細為主要論據。訊之
    被告固不否認將系爭帳戶金融卡寄予自稱「翁鈺婷」指定之
    人，並應「翁鈺婷」要求將金融卡密碼改為415133等情，惟
    堅詞否認涉有前開罪嫌，與辯護人辯護意旨略以：「被告案
    發時年僅19歲，涉世未深，且罹患持續性憂鬱症，長期有焦
    慮、憂鬱及失眠等病症，當時為找兼職賺錢機會，遭翁鈺婷
    以話術誆騙，誤認可提供帳戶供他公司財務上短期使用以賺
    取薪資，因而寄出提款卡，被告非基於自己自由意思，係因
    遭詐欺而交付提款卡，無幫助犯意，亦非認識收受提款卡者
    將持之從事詐欺取財等而交付，其交付提款卡時不能預測其
    帳戶將被作為詐欺取財工具，無成立幫助詐欺、取財等犯罪
    之餘地」等語。
四、證據能力方面：
    有罪判決中犯罪事實之認定，係據以確定具體的刑罰權之基
    礎，自須經嚴格之證明，故所憑之證據不僅應具有證據能力
    ，且須經合法之調查程序，否則即不得作為有罪認定之依
    據。倘法院審理之結果，認為不能證明被告犯罪，而為無罪
    之諭知，即無刑事訴訟法第154條第2項所謂「應依證據認定
    」之犯罪事實之存在。因此，同法第308條前段規定，無罪
    之判決書只須記載主文及理由。而其理由之論敘，僅須與卷
    存證據資料相符，且與經驗法則、論理法則無違即可，所使
    用之證據亦不以具有證據能力者為限，即使不具證據能力
    之傳聞證據，亦非不得資為彈劾證據使用。故無罪之判決書
    ，就傳聞證據是否例外具有證據能力，無須於理由內論敘說
    明（最高法院100年度臺上字第2980號判決意旨參照）。故
    本案無罪判決中所引用之證據之證據能力有無，並無論究之
    必要。
五、本院之判斷： 　　
　㈠被告於111年1月1日，將其合庫帳戶金融卡密碼依「翁鈺婷」
    指示變更為415133後，以7-11交貨便之方式寄予「翁鈺婷」
    指定之人，供其所屬詐騙集團成員使用。嗣該詐騙集團成員
    取得上開帳號之金融卡後，於111年1月4日19時38分許，假
    冒資生堂客服人員，詐騙被害人林冠妙陸續匯款96,603元、
    20,303元至上開合庫帳戶等情，業據被告於偵查及本院審理
    時自承在卷，並經被害人林冠妙於警詢中證述遭詐騙經過明
    確，且有合庫銀行丹鳳分行111 年1 月26日函暨檢送之帳戶
    開戶人資料、交易明細、111年3 月18日函暨檢送之帳戶開
    戶人資料、交易明細（見警卷頁27至33、偵卷頁11至15）在
    卷可稽，此部分事實先堪認定。
  ㈡依上開證據，足認被告之合庫帳戶遭詐欺集團使用作為匯款
    工具，詐騙被害人匯款96,603元、20,303元至被告合庫帳戶
    後，隨遭不詳詐騙集團成員以金融卡提款領走。然上開證據
    僅足以證明詐欺集團經由被告提供之合庫帳戶詐騙被害人，
    遂行詐欺取財、洗錢行為等客觀事實，仍不足以證明本件被
    告於為上開行為時，能夠預見並有幫助詐欺集團成員詐欺取
    財、洗錢之不確定故意，應有其他證據始能佐證。
  ㈢經查被告與「翁鈺婷」之LINE對話紀錄內容，被告於加入「
　  翁鈺婷」LINE帳號後，先傳臉書貼文內載「想賺錢 不用會
    費不用本金 10天給你賺15000元 一個月實領45000元 可預
    支薪水 快速方便」截圖並表示「想詢問」，可認被告辯稱
    係為找尋兼職工作，始加入「翁鈺婷」之LINE帳號乙節，應
    非虛妄；嗣經「翁鈺婷」說明其係PINNACLE線上運彩唯一國
    內招募作業組，並解釋工作性質因公司是做總代，公司會員
    眾多，存取之帳戶不敷使用，需找配合提供帳戶供會員兌匯
    ，提供1 本帳戶每天可領1500元，月領45000元，以此類推
    ，10天為一期結算，一個月3期，只要存簿及提款卡能夠正
    常使用就可以配合，且表示不用帳戶有錢、拉客、簽賭、薪
    水固定，也不用提供任何證件和印章以取信被告，還跟被告
    表示只要寄提款卡過來，會幫她特殊申請，簿子留在身邊可
    隨時去刷看出入帳，並表示如沒領到薪水可直接去掛失，一
    定可領到薪水，被告誤信為真後，始依「翁鈺婷」之指示變
    更密碼，亦一再詢問「你們這個會犯法嗎？」，「翁鈺婷」
    回稱：「這個你放心，公司對你賬戶不會觸犯法律事件，也
    不會產生任何稅務，公司對每位兼職人員的個人信息是完全
    性保密」，被告回傳：「真的齁，我有被騙過所以有點怕」
    ，「翁鈺婷」回傳：「能理解，等你領到薪水後就不會了、
    我們這邊幫你申請預支一個月薪水，以後每個月的薪水就是
    按照10天為一期，下發給到你，一期是15000」，經被告再
    次向「翁鈺婷」確認：「好喔阿不要有犯法的喔」，「翁鈺
    婷」回傳：「我們對會員下注的金額是有所控制的，最大也
    就2000，每天的流水在15000，所以這是正常流水也不會有
    違法事件，更不會有税務產生」等語，並傳照片佯稱有人已
    配合2本帳戶，3萬元第一期薪水入帳，以取信被告，依上開
    對話內容，堪信被告所辯：誤信「翁鈺婷」之話術，認可提
    供帳戶供他公司短期使用以賺取薪資，在對方要求下提供系
    爭提款卡予對方，並應其要求將金融卡密碼改為415133等語
    ，堪認為實。
  ㈣按交付帳戶或幫忙領款而成立詐欺罪，須行為人於行為時，
　　明知或可得而知，系爭帳戶係用於向他人詐取財物，或能推
    論其有預知該帳戶被使用詐取他人財物之可能；反之，如非
    基於自己自由意思而係因遭詐騙等原因而交付，因提供自己
    帳戶予他人之原因非一，蓄意犯罪者固然不少，因被騙、遺
    失而成為被害人之情形，亦所在多有，非必然出於犯罪之故
    意，是否成立犯罪，自應依積極證據證明之，而非以推測、
    擬制之方法作為證據。又揆諸目前實務，詐欺集團詐欺手法
    日新月異，縱然政府、金融機構廣為宣導，並經媒體多所披
    露，民眾受騙案件仍層出不窮，被害人亦不乏有高學歷、收
    入優渥或具相當社會經驗之人，受騙原因亦有不甚合常情者
    。若一般人會因詐欺集團詐騙而陷於錯誤，進而交付鉅額財
    物，則金融帳戶持有人因相同原因陷於錯誤，交付提款卡、
    密碼或代為領款，亦可想像，自不能以吾等客觀常人智識經
    驗為基準，遽推論交付帳戶或代為領款者必具有相同警覺程
    度、對構成犯罪之事實必有預見。經查被告因誤信對方之話
    術，而為上開行為，固與一般社會常情有違，然判斷行為人
    所為究係受騙或幫助他人犯罪，則需依行為人當時所處情境
    、有無獲利、交付之原因及其與詐欺集團之關係等綜合判斷
    ，而與行為人之年齡、學歷、先前之工作經驗、認知、生活
    經驗、社會歷練，或其所為是否與社會一般常情或通常經驗
    有違等情，其間尚無必然之關聯。申言之，本案被告案發時
    年僅19歲，罹患持續性憂鬱症，長期有焦慮、憂鬱及失眠等
    病症，高中畢業後並未就業，僅擔任過計時之婚宴送菜工作
    ，業據被告陳明在卷並有奇美醫療財團法人奇美醫院診斷證
    明書附卷可稽（見院卷頁213、51），可認被告並無豐富工
    作經歷，社會經濟地位並非良好，案發時因缺錢亟需尋覓兼
    職工作，聽信「翁鈺婷」之詞，認可提供帳戶賺取薪資，雖
    有疏失，惟被告案發時既處在謀生不易、經濟拮据之情形下
    ，猶要求被告應具有充分、完全之判斷能力及一般理性正常
    人應有之辨識能力，實屬過苛，衡諸被告所為固屬輕率，然
    仍難謂其主觀上有「預見其行為將因而造成幫助他人犯詐欺
    取財或洗錢，而不違背其本意」之不確定故意。是公訴意旨
    以上開事由認定被告確有幫助他人犯詐欺取財罪及洗錢之不
    確定故意，恐嫌速斷；參以，被告於本院審理時供稱之前覺
    得金融帳戶交給別人可以，是當時有上網查證104或111人力
    銀行在徵人，所以會認為這是合法的公司等語（見院卷頁20
    6至207），益徵被告對於其提供帳戶，可能會幫助他人從事
    不法一節並無認識；再被告事後為彌補因自身疏失對被害人
    造成之損失，雙方於本院調查時達成和解，被告並給付完畢
    ，此有本院111年度南司刑移調字第433號調解筆錄及匯款收
    執聯各一件在卷可按（見本院卷頁155、169），併此敘明。
六、綜上所述，依檢察官所提出之證據，及本院調查證據所得，
    均不足以證明被告所為確有公訴意旨所指刑法第30條、第33
    9條第1項幫助詐欺取財罪及刑法第30條、洗錢防制法第14條
    第1項之幫助洗錢罪等犯行，本院就檢察官之指訴仍存有合
    理懷疑，復查無其他積極證據足資證明被告確有公訴意旨所
    指前揭犯行，揆諸首開說明，犯罪尚屬不能證明，應為無罪
    之諭知。
據上論斷，應依刑事訴訟法第301條第1項，判決如主文。
本案經檢察官林朝文提起公訴，檢察官林容萱到庭執行職務。
中　　華　　民　　國　　111 　年　　8 　　月　　30　　日
　　　　　　　 刑事第四庭  審判長法  官   張本良
　　　　　　　 
　　　　　　                     法　官　 王鍾湄
　　
                                 法  官   張  菁
以上正本證明與原本無異。
如不服本判決應於收受本判決後20日內向本院提出上訴書狀，並
應敘述具體理由。其未敘述上訴理由者，應於上訴期間屆滿後20
日內向本院補提理由書狀（均須按他造當事人之人數附繕本）「
切勿逕送上級法院」。
                                 書記官   黃千禾
中　　華　　民　　國　　111 　年　　8 　　月　　31　　日